【裁判字號】    98,交聲,218
【裁判日期】    990114
【裁判案由】    違反道路交通管理處罰條例聲明異議
【裁判全文】
臺灣雲林地方法院交通事件裁定         98年度交聲字第218號
原處分機關  交通部公路總局嘉義區監理所雲林監理站
異  議  人
即受處分人  乙○○
上列異議人即受處分人因違反道路交通管理處罰條例案件，對於
交通部公路總局嘉義區監理所雲林監理站於民國98年12月1 日所
為之處分（原處分案號：雲監裁字第72-KAJ018880號），聲明異
議，本院裁定如下：
    主  文
異議駁回。
    理  由
一、原處分意旨係以：異議人即受處分人乙○○於民國98年11月
    7 日21時許，駕駛車牌號碼7S-6696 號自用一般小客車，在
    雲林縣虎尾鎮墾地里墾地3 之11號前，為警盤查，拒絕接受
    酒精濃度測試之檢定，依道路交通管理處罰條例第35條第4
    項規定，裁處異議人新臺幣（下同）6 萬元罰鍰，並吊銷駕
    駛執照等語。
二、異議意旨略以：我於98年11月7 日晚上7 點半至8 點因喝酒
    ，請託朋友阿成夫婦載我回雲林縣虎尾鎮墾地里墾地3 之11
    號父親家中，因我無法進入該處，在我父親住處毀損物品，
    經由賴阿華報警後，員警到達現場後，我沒有在車內，車子
    亦沒有發動。嗣經員警帶我回派出所後，要對我進行酒測，
    當時我拒絕原因是因為我是阿成夫婦載回家的，而且賴阿華
    也沒有看我駕駛上開汽車，且當時員警開罰單是疑似酒駕，
    並非確實酒駕，為何之後會變成拒絕酒測，為此依法聲明異
    議，請求撤銷原裁決云云。
三、按汽車駕駛人，駕駛汽車拒絕接受酒精濃度測試之檢定者，
    處6 萬元罰鍰，並當場移置保管其車輛及吊銷其駕駛執照，
    道路交通管理處罰條例第35條第4 項前段定有明文。經查：
(一)、本件異議人於上開時、地，員警經報案前住上開地點後，對
    異議人要求進行酒測檢定，而有拒絕酒測之行為，經雲林縣
    警察局虎尾分局東屯派出所（下稱舉發機關）員警甲○○舉
    發之事實，有舉發機關舉發違反道路交通管理事件通知單雲
    警局交字第KAJ018880 號舉發違反道路交通管理事件通知單
    （下稱舉發通知單）、原處分機關雲監裁字第72-KAJ018880
    號裁決書各1 份在卷可憑，上開事實，洵堪認定。
(二)、按道路交通管理處罰條例第35條授權警員實行酒精濃度測試
    檢定之規定，乃是基於警員執行交通稽查勤務之必要性所設
    ，警員固然不能毫無理由對駕駛人實施酒測，然只要有事實
    足認駕駛人有酒駕可能性，其發動門檻即已足備。查證人即
    舉發員警甲○○於本院調查中具結證稱：98年11月7 日晚上
    8 、9 點時，我們接到他太太賴阿華報案，說有人在毀損東
    西，酒後鬧事，我跟副所長李勝駩到場時，現場只有異議人
    1 人，以及有壞掉的桌椅及玻璃，車牌號碼7S-6696 號車子
    也在現場，車頭是朝房子裡面，異議人站在車子旁邊，滿身
    酒氣，跟我們咆哮。異議人太太說車子是異議人開的，且異
    議人說是他開車，到派出所始說是朋友開的，因為當時異議
    人是酒後開車，要對異議人酒測，而異議人拒絕酒測；車子
    鑰匙原在異議人身上，由副主管從異議人之身上取出等語（
    見本院卷第18頁背面至第19頁）。參以異議人於聲明異議自
    承：因我無法進入上開住處，在我父親住處毀損物品，經由
    賴阿華報警，員警到達現場後，嗣經員警帶我回派出所後，
    要對我進行酒測，當時我拒絕等語（見本院卷第2 頁）；本
    院自承：車子鑰匙在我身上等語（見本院卷第19頁背面），
    堪認本件員警經報案後，前住後上開地點，發現異議人身上
    有酒味，而認異議人可能有酒駕之情形，遂要求異議人配合
    進行酒測，其程序尚無不法，且異議人確有拒絕酒測之情形
    。本件異議人係因「拒絕酒測」而遭裁罰，並非因酒駕行為
    而遭處罰，異議人既有拒絕酒測之行為，原處分機關據以裁
    罰，自屬有據。
(三)、至異議人雖以前開情詞置辯。惟查，異議人於上開時、地駕
    駛自小客車，前往上開地點，員警經報案後，前住上開地點
    ，發現異議人身上有酒味，遂要求異議人配合進行酒測，並
    拒絕酒測之情形，業據證人甲○○本院到庭結證明確，已如
    前述，而證人甲○○雖為本件舉發員警，惟其到庭所陳述之
    上開舉發經過，經查尚無違反經驗或論理法則之處，且遍查
    本件卷存證據資料，亦無任何積極證據足以證明其前開所述
    係虛偽不實，自不得僅因其為本件開單舉發異議人之員警，
    即遽予否認其上開證述之可信性。況上開證人與異議人間素
    昧平生，並無仇隙嫌怨，而警員執行公務時，本身即受有行
    政懲處責任之監督，且其到庭具結作證，更係以刑事責任擔
    保其證言之真實性，從而，證人甲○○於本院到庭結證之證
    詞，應堪值採信。是異議人上開所辯云云，殊不足採。
(四)、至於異議人另稱：是阿成夫婦載我回雲林縣虎尾鎮墾里墾地
    3 之11號父親家中云云，惟查，異議人經員警帶回派出所時
    ，經員警要求提供阿成夫婦之姓名供員警通知到案說明，異
    議人無法提出，業經證人甲○○於本院調查時證述明確（見
    本院卷第18頁背面），復有雲林縣警察局虎尾分局98年11月
    24日雲警虎交裁字第0980016434號函附卷可參（見本院卷第
    8 頁），是異議人上開主張，已難憑信。且異議人對阿成夫
    婦之年籍資料，稱不知情，復無法供出其所謂阿成夫婦之年
    籍資料供本院調查（見本院卷第19頁背面至第20頁），足見
    其所謂阿成夫婦載其前往，顯係卸責之詞，無足信採。至於
    異議人於本院調查時，請求傳喚證人賴阿華到庭作證，以證
    明其當時並未駕車云云，然該部分之事實，業經證人甲○○
    證述如前，本案事證已明，故本院無傳訊證人賴阿華之必要
    ，附此敘明。
(五)、綜上所述，本件異議人違規事證明確，原處分機關依道路交
    通管理處罰條例第35條第4 項之規定，裁處異議人6 萬元之
    罰鍰，並吊銷其駕駛執照，核無違誤。本件異議為無理由，
    應予駁回。
四、據上論斷，應依道路交通案件處理辦法第19條，裁定如主文
    。
中    華    民    國    99    年    1     月    14    日
                  交通法庭  法  官  文昌
以上正本證明與原本無異。
如不服本裁定，應於裁定送達後5 日內向本院提出抗告狀（須附
繕本）。
                            書記官  張簡純靜
中    華    民    國    99    年    1     月    14    日

司法院資訊處製作；財團法人民間司法改革基金會備份。
